【裁判字號】    97,財管,97
【裁判日期】    970717
【裁判案由】    選任遺產管理人
【裁判全文】
臺灣高雄地方法院民事裁定              97年度財管字第97號
聲  請  人  台灣金聯資產管理股份有限公司
法定代理人  甲○○
上聲請人聲請對被繼承人乙○○選任遺產管理人事件，本院裁定
如下：
  主  文
選任李淑妃律師為被繼承人乙○○（男，民國○○年○ 月○○日生，
身分證統一編號：Ｚ000000000號，民國96年4 月3 日死亡）之遺
產管理人。
准對被繼承人乙○○之繼承人為承認繼承之公示催告。
被繼承人乙○○之繼承人，應自前項公示催告最後登載新聞紙之
日起，柒個月內承認繼承，上述期限屆滿，無繼承人承認繼承時
，被繼承人乙○○之遺產，於清償債權，並交付遺贈物後，如有
剩餘即歸屬國庫。
程序費用新臺幣壹仟元由被繼承人乙○○之遺產負擔。
  理  由
一、按「繼承開始時，繼承人之有無不明者，由親屬會議於1 個
    月內選定遺產管理人，並將繼承開始及選定遺產管理人之事
    由，向法院報明」、「無親屬會議或親屬會議未於前條所定
    期限內選定遺產管理人者，利害關係人或檢察官，得聲請法
    院選任遺產管理人，並由法院依前項規定為公示催告」、又
    「先順序繼承人均拋棄其繼承權時，由次順序之繼承人繼承
    ，其次順序之繼承人有無不明或第四順序之繼承人均拋棄其
    繼承權者，準用關於無人承認繼承之規定」，民法第1177條
    、第1178條第2 項、第1176條第6 項分別定有明文。
二、聲請意旨略以：緣臺灣屏東地方法院97年度執字第2085號強
    制執行事件，債務人乙○○於民國（下同）96年4 月3 日死
    亡，因乙○○之繼承人全部拋棄繼承致聲請人暫無法以其所
    遺留之不動產清償債務，且審酌其配偶董丙○○對被繼承人
    乙○○生前債權債務關係及財產狀況顯較其他人或國有財產
    局更了解，爰依法聲請選任被繼承人乙○○之配偶董丙○○
    為被繼承人乙○○之遺產管理人等語。
三、經查：
  (一)聲請人主張前揭事實，業據聲請人提出臺灣屏東地方法院97
    年度執字第2085號執行函影本、被繼承人乙○○繼承系統表
    、除戶謄本及其繼承人戶籍謄本正本、本院高96繼金字第94
    0 號拋棄繼承備查函影本、借據影本各1 份為證，並經本院
    依職權調取96年度繼字第940 號民事聲請拋棄繼承權卷宗核
    閱屬實。
  (二)揆諸首揭法條規定與說明，聲請人既對被繼承人乙○○有
    金錢債權存在未獲清償，自應屬利害關係人無疑。又被繼
    承人乙○○之繼承人，包括董怡青、董智洺、董香蘭、董明
    浩，均已依法拋棄繼承，有上開拋棄繼承權卷宗附卷足憑；
    此外，復查無其他被繼承人乙○○之合法繼承人存在，則揆
    諸首揭法條之規定，被繼承人乙○○之遺產自應準用關於無
    人承認繼承之規定，而被繼承人乙○○之親屬會議並未於死
    亡發生之日起1 個月內選定遺產管理人陳報本院，是聲請人
    基於利害關係人之地位，向本院聲請選任乙○○之遺產管理
    人，當屬有據。
  (三)本院審酌：被繼承人乙○○前揭現存之合法繼承人既均已
    依法拋棄繼承，本無義務就被繼承人乙○○之遺產再為管理
    ，且經被繼承人乙○○之配偶董丙○○以書面向本院表示其
    不願擔任本件之遺產管理人，可知其等顯已不願再與被繼承
    人乙○○之遺產有何糾葛。況擔任遺產管理人，主要係彙整
    被繼承人之財產，踐行被繼承人債權、債務之確認，將債權
    人債權、債務作適法合理之分配，並於有繼承人承認繼承時
    或遺產分配後尚有剩餘時，將遺產移交繼承人或國庫，且須
    熟悉相關法律程序及具備耐心及熱心進行遺產處分之相關程
    序，否則尚有稅捐相關法令之罰責，實非被繼承人之一般親
    屬或其中受有高等教育之知識份子卻不具遺產管理相關知識
    之人必然可勝任；經本院自高雄律師公會願意擔任法院遺
    產管理人名單中隨機選取李淑妃律師，以其專業知識乃有利
    於管理及處理被繼承人乙○○後續之遺產問題，爰選任李淑
    妃律師為被繼承人乙○○之遺產管理人，併依民法第1178條
    第1 項規定為承認繼承之公示催告。
四、程序費用負擔之依據：依非訟事件法第157 條，裁定如主文
    第二項所示。
中    華    民    國    97    年    7     月    17    日
                  家事法庭法  官  楊智守
上為正本係照原本作成
如對本裁定抗告須於裁定送達後10日內向本院提出抗告狀
中    華    民    國    97    年    7     月    17    日
                          書記官  蘇  豫


司法院資訊處製作；財團法人民間司法改革基金會備份。
